【裁判字號】    97,婚,638
【裁判日期】    971218
【裁判案由】    離婚
【裁判全文】
臺灣臺南地方法院民事裁定               97年度婚字第638號
原      告  乙○○
                        樓之3.
被      告  甲○
當事人間請求離婚等事件，本院裁定如下：
  主  文
本件移送臺灣板橋地方法院。
  理  由
一、按訴訟之全部或一部，法院認為無管轄權者，依原告聲請或
    依職權以裁定移送其管轄法院，民事訴訟法第28條第1項定
    有明文。又離婚之訴，專屬夫妻之住所地或夫妻死亡時住所
    地之法院管轄。但訴之原因事實發生於夫或妻之居所地者，
    得由各該居所地之法院管轄，民事訴訟法第568條第1項定有
    明文。次按關於離婚訴訟之管轄權部分，民事訴訟法第568
    條第1項前段規定，婚姻無效或撤銷婚姻，與確認婚姻成立
    或不成立及離婚或夫妻同居之訴，專屬夫妻之住所地或夫、
    妻死亡時住所地之法院管轄。該條項所稱之「專屬夫妻之住
    所地」，係指專屬夫妻「共同」住所地之法院而言，此觀該
    條項文字未規定為「專屬夫或妻之住所地」或「專屬夫、妻
    之住所地」，及該條項於75年修正時，特揭櫫「依民法第20
    條第2項『一人不得同時有兩住所』之規定，夫妻住所必屬
    同一，亦即夫之住所即為妻之住所或妻之住所即為夫之住所
    ，爰將第1項『專屬夫或贅夫之妻之住所地或其死亡時住所
    地』修正為『專屬夫妻之住所地或夫、妻死亡時住所地』」
    為其立法理由。法院為前項裁定前，以夫妻共同戶籍地推定
    為其住所」之規定暨司法院大法官會議釋字第452號解釋之
    意旨自明（最高法院95年度臺抗字第595號亦同此旨，可資
    參照）。
二、經查，兩造結婚後，被告入境臺灣時居住於桃園縣大溪鎮，
    後再搬遷至臺北縣板橋市地區，兩造協議之最後共同住居所
    為臺北縣板橋市○○路308巷12號2樓為共同住所地等情，業
    據原告陳明在卷，佐以本院依職權所查得之民國93年1月15
    日被告之大陸地區人民進入臺灣地區旅行證申請書上所載之
    來臺地址，為桃園縣大溪鎮○○○路66號2樓，以及被告97
    年12月2日遷至現臺南縣新營市○○里○○路40之2號4樓之3
    前之戶籍地址，為前揭臺北縣板橋市○○路308巷12號2樓等
    情，亦有大陸地區人民進入臺灣地區旅行證申請書及遷徙紀
    錄查詢結果等件附卷可載，堪認前開原告之陳述為真；又本
    件原告起訴主張被告惡意遺棄而提起本件離婚訴訟，則該離
    婚之訴原因事實發生應係位在臺北縣板橋市，揆諸前開規定
    ，本件應專屬兩造住所地及原因事實發生地之管轄法院即臺
    灣板橋地方法院管轄。茲原告向無管轄權之本院起訴，顯係
    違誤，爰依職權將本件移送於該管轄法院。
三、依民事訴訟法第28條第1項，裁定如主文。
中    華    民    國    97    年    12    月    18    日
                       家事法庭   法  官  楊佳祥
以上正本證明與原本無異。
如對本裁定抗告須於裁定送達後10日內向本院提出抗告狀。
中    華    民    國    97    年    12    月    18    日
                                  書記官  葉芳如


司法院資訊處製作；財團法人民間司法改革基金會備份。
